臺灣高等法院臺南分院刑事判決　　　　　　　　九十三年度上訴字第七四七號　Ｃ
　　　上　訴　人　臺灣臺南地方法院檢察署檢察官
　　　被　　　告　莊　文　全
右上訴人因毒品危害防制條例案件，不服臺灣臺南地方法院九十三年度訴字第四三五
號中華民國九十三年八月四日第一審判決（起訴案號：臺灣臺南地方法院檢察署九十
三年度偵字第一六八三號；併案案號：九十三年度毒偵字第一三一二號），提起上訴
，本院判決如左：
      主      文
原判決撤銷。
莊文全連續施用第一級毒品，處有期徒刑壹年。扣案之第一級毒品海洛因壹包（淨重
零點零捌公克）沒收銷燬之。
      事      實
一、莊文全前因施用第一級毒品案件，經原審以九十二年度毒聲字第一七０七號裁定
    送觀察、勒戒後，認無繼續施用毒品之傾向，業經臺灣臺南地方法院檢察署檢察
    官於民國九十三年二月三日釋放，並於九十三年二月四日以九十三年度毒偵緝字
    第一九號不起訴處分確定。詎莊文全又不知警惕，明知海洛因係毒品危害防制條
    例所明定之第一級毒品，不得持有及施用，竟於上開釋放後五年內復基於施用毒
    品之概括犯意，自釋放日當天晚上起迄同年五月廿六日止，連續在其位於台南市
    ○○區○○路四段二九○巷二六三弄七號家中，以摻入香菸方式施用第一級毒品
    海洛因多次。嗣於九十三年二月四日中午某時，由杜英碩（另行審結）騎乘車牌
    號碼ＶＦＶ─四三七號機車搭載莊文全購買海洛因時，在臺南市○○路與公園路
    口前，經警發覺形跡可疑，欲予盤查時，莊文全遂將所持有之第一級毒品海洛因
    丟棄於路旁，為警當場查獲，並扣得第一級毒品海洛因一包（淨重零點零八公克
    ）。候傳中，又於九十三年五月廿七日上午十時三十分許，在台南縣永康巿小東
    路六四七巷四二弄九號前，為警發現可疑經其同意採其尿液化驗而查獲。
三、案經台南市警察局第二分局、台南縣警察局永康分局報告臺灣臺南地方法院檢察
    署檢察官偵查起訴及移送併案審理。
      理      由
一、右揭犯罪事實，迭據被告莊文全於偵審中坦承不諱，且被告經警查獲採尿送驗結
    果，確呈嗎啡陽性反應，亦有台南市衛生局九十三年二月二十六日煙毒尿液檢驗
    成績書、台南縣衛生局九十三年六月七日尿液檢驗成績書各乙紙附卷可稽，而扣
    案之白色粉末一包，經送請法務部調查局檢驗結果，含毒品海洛因成分，淨重零
    點零八公克等情，亦有該局九十三年二月廿四日調科壹字第二００００四七二六
    號鑑定通知書一紙在卷可參，按海洛因係由嗎啡經化學合成而製得，經注射進入
    人體後，因代謝而分解又生成嗎啡，因此施打海洛因後，由尿液檢驗結果仍為嗎
    啡反應。是被告施打海洛因，而採尿化驗之結果呈現嗎啡陽性反應，核屬科學上
    合理之現象。故被告自白與事實相符，應堪採信，本件事證明確，被告犯行洵堪
    認定，應依法論科。
二、被告前因施用第一級毒品案件，經原審以九十二年度毒聲字第一七０七號裁定送
    觀察、勒戒後，認無繼續施用毒品之傾向，業經臺灣臺南地方法院檢察署檢察官
    於九十三年二月三日釋放，並於九十三年二月四日以九十三年度毒偵緝字第一九
    號不起訴處分確定在案，有上開不起訴處分書、法務部全國檢察官線上查詢刑案
    人犯在監所最新資料報表各一在卷可稽。被告於觀察勒戒執行完畢釋放後，五年
    內再犯施用第一級毒品之罪，係屬再犯。按海洛因係屬毒品危害防制條例第二條
    第二項第一款規定之第一級毒品，核被告所為，係犯毒品危害防制條例第十條第
    一項之施用第一級毒品海洛因罪，被告持有第一級毒品海洛因之低度行為，為施
    用之高度行為所吸收，不另論罪。被告連續多次施用第一級毒品海洛因之犯行，
    時間密接，所犯係構成要件相同之罪，顯係基於概括犯意反覆實施，為連續犯，
    應依刑法第五十六條之規定以一罪論，並加重其刑。另被告自九十三年二月四日
    後至同年五月廿六日止，施用第一級毒品之犯行（併案部分），雖未據公訴人起
    訴到院，但連續犯為裁判上一罪，檢察官就犯罪事實一部起訴，依刑事訴訟法第
    二百六十七條規定，其效力及於全部，法院自屬有權一併審理，附此敘明。
三、原審以被告莊文全施用第一級毒品海洛因罪證明確，因予論罪科刑，固非無見，
    惟查原判決對於台灣臺南地方法院檢察署九十三年度營毒偵字第一三一二號併辦
    施用第一級毒品部分，未及審理，尚有違誤。公訴人據此提起上訴而指摘原判決
    不當，自屬有據而無可維持，應由本院將原判決撤銷改判。爰審酌被告前曾有多
    次施用毒品犯行，雖經觀察、勒戒及強制戒治等治療程序，竟仍不思悔改，徹底
    袪除施用毒品之惡習，猶仍於停止戒治釋放後五年內再次施用，致深陷毒癮而難
    以自拔，顯未能善體國家設置觀察、勒戒機構，協助毒品施用者戒除毒癮之良法
    美意，惟念及其施用毒品之犯行，在本質上乃屬戕害身心健康之行為，尚未嚴重
    破壞社會秩序或侵害他人權益，且於犯後坦承犯行，態度尚稱良好等一切情狀，
    量處有期徒刑一年，以資懲儆。又扣案白色粉末一包（淨重○點○八公克，包裝
    重○點二五公克），確實含有第一級毒品海洛因之成分，業如上述，毒品海洛因
    部分爰依毒品危害防制條例第十八條第一項前段之規定沒收銷燬之。
據上論結，應依刑事訴訟法第三百六十九條第一項前段、第三百六十四條、第二百九
十九條第一項前段、毒品危害防制條例第十條第一項、第十八條第一項前段、刑法第
十一條前段、第五十六條，判決如主文。
本案經檢察官吳忠賢到庭執行職務。
中    華    民    國      九十三      年      十一      月    二        日
                                  臺灣高等法院臺南分院刑事第五庭
                                      審判長法官  蔡    崇    義
                                            法官  顏    基    典
                                            法官  沈    揚    仁
右正本證明與原本無異。
如不服本判決，應於判決送達後十日內向本院提出上訴狀，其未敘述理由者並應於提
出上訴狀後十日內向本院補提理由書（應附繕本)。
                                      法院書記官  李    梅    菊
中    華    民    國      九十三      年      十一      月    三        日
附錄法條：
毒品危害防制條例第十條第一項：
施用第一級毒品者，處六月以上五年以下有期徒刑。